【裁判字號】    95,交聲,273
【裁判日期】    950718
【裁判案由】    聲明異議
【裁判全文】
臺灣高雄地方法院交通事件裁定         95年度交聲字第273號
原處分機關  交通部公路總局高雄區監理所
異  議  人  甲○○
            （原名孫雍漢）
上列異議人即受處分人因違反道路交通管理處罰條例案件，對於
交通部公路總局高雄區監理所於民國95年4 月14日所為之處分（
原處分案號：高監自裁字裁80-B00000000號），聲明異議，本院
裁定如下：
    主  文
原處分撤銷。
甲○○汽車駕駛人，行經有燈光號誌管制之交岔路口紅燈右轉，
處罰鍰新臺幣壹仟捌佰元，並記違規點數點。
    理  由
一、原處分意旨略以：異議人即受處分人甲○○於民國95年1 月
    16日上午10時24分許駕駛車牌號碼YE-8327 號自用小客車，
    行經平和東路與平和南路之燈光號誌管制之交岔路口時紅燈
    右轉，經高雄市政府警察局交通警察大隊依違反道路交通管
    理處罰條例第53條，以高市警交字第B00000000 號舉發違反
    道路交通管理事件通知單予以舉發，嗣受處分人未於舉發通
    知單上所載之應到案日期（即95年2 月1 日）前到案聽候裁
    決或提出申訴，原處分機關乃依道路交通管理處罰條例第53
    條（贅引第1 項）、第63條第1 項、違反道路交通管理事件
    統一裁罰基準及處理規則第43條、第44條、第61條及違反道
    路交通管理事件統一裁罰基準表之規定裁處受處分人罰鍰5,
    400 元，並記違規點數3 點。
二、本件受處分人異議意旨略以：受處分人駕車紅燈右轉，裁決
    書舉發違規事實欄誤載為駕車行經有燈光號誌管制之交岔路
    口闖紅燈，明顯有誤；且裁決書記載舉發違反法條係道路交
    通管理處罰條例第53條第1 項規定，更是錯誤離譜；行政機
    關顯然疏忽怠職，已侵害人民合法權益；另依行政程序法第
    7 條規定，行政行為，有多種同樣能達成目的之方法時，應
    選擇對人民權益損害最少者，是行政機關應於受處分人不依
    時繳納罰鍰時始裁決最高罰鍰，而通知書僅係通知意思，並
    無處分之裁決，該行政處分應無效力，裁決書方係行政處分
    ，斯時行政機關依違規事實作為裁決應裁決對人民損害最少
    者，於受處分人未依時繳納罰鍰時始裁處最高罰鍰，原處分
    機關逕行裁處最高罰鍰，應有違誤。且該行政處分有嚴重錯
    誤，應無效力，該裁決應撤銷、廢棄，為此聲明異議等語。
三、經查：
（一）本件受處分人甲○○於95年1 月16日上午10時24分許，駕
      駛車牌號碼YE-8327 號自用小客車，行經平和東路與平和
      南路交岔路口紅燈右轉等情，為受處分人所不否認，復有
      高雄市政府警察局舉發違反道路交通管理事件通知單、交
      通部公路總局高雄區○○○○○道路交通管理事件裁決書
      各1 紙附卷可稽。是受處分人於上揭時地確有紅燈右轉之
      行為應堪認定。
（二）次查，車輛面對圓形紅燈時仍逕予穿越路口至銜接路段，
      含左轉、直行、迴轉及右轉（依箭頭綠燈允許行駛者除外
      ）即視為闖紅燈之行為，亦經主管機關交通部82年4 月22
      日以交路 (82) 字第0098011 號函示在案。則舉發當時受
      處分人遵行方向之燈號既係紅燈，其仍紅燈右轉，即屬違
      規闖紅燈無訛，是裁決書記載駕車行經有燈光號誌管制之
      交岔路口闖紅燈之舉發違規事實並無違誤。
（三）再者，經詳核本件舉發單、裁決書，其中僅有裁決書「舉
      發違反法條」欄贅載為「道路交通管理處罰條例第53條第
      1 項」（查該舉發通知單係於95年4 月14日作成，該時舉
      發違反法條欄應載為道路交通管理處罰條例第53條），其
      餘受處分人姓名、原舉發通知單號碼、車輛種類及牌照號
      碼、地址、違規時間、違規地點、舉發違規事實等欄項記
      載均屬正確，是本件裁決書唯一「舉發違反法條」欄項之
      錯誤，顯係誤寫、誤繕，不影響本件受處分人、受處分事
      實之特定性，為事後可得更正事項，並非重大瑕疵，自不
      影響該裁決之效力。
（四）另按交通警察掣單舉發違反道路交通管理處罰條例所列之
      違規事實，本質上為行政處分，係公務員基於職務上之權
      力，依法就特定之具體事件所為之具公法上效果之單方面
      行政行為，受處分人應認上開舉發違反道路交通管理事件
      通知單並非行政處分云云，尚有誤會。又受處分人以原處
      分違反行政法上之比例原則等語置辯。按行政行為應依下
      列原則為之：1 、採取之方法應有助於目的之達成。2 、
      有多種同樣能達成目的之方法時，應選擇對人民權益損害
      最少者。3 、採取之方法所造成之損害不得與欲達成目的
      之利益顯失均衡，行政程序法第7 條定有明文，此即為行
      政法之比例原則，一般皆以此原則充當內在界限，就行政
      處分而言，亦需就具體個案，衡量其方法與目的間是否均
      衡。再觀違反道路交通管理事件統一裁罰基準及處理細則
      第43條第1 項、第44條第1 項規定，違反道路交通管理事
      件之裁決，應參酌舉發違規事實、違反情節、稽查人員處
      理意見及被處分人之陳述，依基準表裁處，不得枉縱或偏
      頗。違反道路交通管理事件行為人，未依規定自動繳納罰
      鍰，或未依規定到案聽候裁決，處罰機關應於舉發違反道
      路交通管理事件通知單送達2 個月內依基準表逕行裁決之
      。經查，受處分人行經有燈光號誌管制之交岔路口紅燈右
      轉，依修正前道路交通管理處罰條例第53條規定（詳下述
      ）本即得處汽車駕駛人新臺幣1,800 元以上5,400 元以下
      罰鍰。另依違反道路交通管理事件統一裁罰基準表就違反
      修正前道路交通管理處罰條例第53條部分，倘逾越到案期
      限30日以上，繳納罰款或逕行裁決處罰者，其統一裁罰基
      準規定即為新臺幣5,400 元。原處分機關依照現行有效的
      法規，在裁量範圍內作成裁決，並無違誤，本件原處分機
      關之裁處在行政處分之方法與目的間，尚稱均衡，自無違
      比例原則。
（五）末查受處分人於行為後，道路交通管理處罰條例業於94年
      12 月28 日修正公布，並於95年7 月1 日施行，修正後之
      第53 條 第2 項規定：「前項紅燈右轉行為者，處新臺幣
      600 元以上1,800 元以下罰鍰。」，而修正前之同條乃規
      定為：「汽車駕駛人，行經有燈光號誌管制之交叉路口闖
      紅燈者，處新臺幣1,800 元以上5,400 元以下罰鍰。」比
      較新舊條例之規定，以修正後之規定較有利於受處分人，
      應依道路交通管理處罰條例第2 條，準用刑法第2 條第1
      項但書之規定，適用修正後之規定。是受處分人確有於上
      揭時、地行經有燈光號誌管制之交岔路口紅燈右轉之違規
      行為，且逾越應到案期限60日以上，故本件異議雖無理由
      ，但原處分機關未及比較修正前後之條例而適用較有利於
      受處分人之規定，係有不當，爰撤銷原處分，依修正後之
      道路交通管理處罰條例第53條第2 項、第63條第1 項第3
      款、違反道路交通管理事件統一裁罰基準表規定，處罰鍰
      新臺幣1,800 元，並記違規點數3 點。
四、據上論斷，應依道路交通案件處理辦法第20條，裁定如主文
    。
中    華    民    國    95    年    7     月    18    日
                  交通法庭    法  官  謝梨敏
以上正本證明與原本無異。
如不服本裁定應於送達後5日內向本院提出抗告狀。
中    華    民    國    95    年    7     月    18    日
                              書記官  林志衡


司法院資訊處製作；財團法人民間司法改革基金會備份。
